臺灣臺中地方法院刑事判決　　　　　　　99年度易字第3301號
公　訴　人　臺灣臺中地方法院檢察署檢察官
被　　　告　吳國雄
上列被告因詐欺等案件，經檢察官提起公訴（99年度偵字第16448號）
，本院判決如下：
    主    文
吳國雄犯如附表編號1至20所示之罪，各處如附表編號1至20所示
之刑。有期徒刑部分應執行有期徒刑陸月，如易科罰金，以新臺
幣壹仟元折算壹日；拘役部分應執行拘役壹佰壹拾日，如易科罰
金，以新臺幣壹仟元折算壹日。
    犯 罪 事 實
一、吳國雄曾因竊盜案件，經本院以99年度中簡字第1856號判決
    判處應執行拘役110日，如易科罰金，以新臺幣1千元折算1
    日確定，於民國99年8月3日執行完畢（本件不構成累犯）。
    其因失業而缺錢花用，分別基於意圖為自己不法所有之犯意
    ，先後於如附表編號1至20所示時間、地點，分別為附表編
    號1至20所示之不法行為，其各次竊盜或詐欺取財之時間、
    地點、方法、被害人姓名、所得財物均詳如附表編號1至20
    所示。嗣經警追查吳國雄所為如附表編號2所示詐欺取財犯
    行，吳國雄到案後，於有偵查權限之檢警尚未查悉其所為如
    附表編號3至20所示竊盜犯行前，向警方主動供出該部分犯
    行，自首接受裁判。
二、案經原臺中縣警察局霧峰分局報告臺灣臺中地方法院檢察署
    檢察官偵查起訴。
    理       由
一、按除被告所犯為死刑、無期徒刑、最輕本刑為三年以上有期
    徒刑之罪或高等法院管轄第一審案件者外，於前條第一項程
    序進行中，被告先就被訴事實為有罪之陳述時，審判長得告
    知被告簡式審判程序之旨，並聽取當事人、代理人、辯護人
    及輔佐人之意見後，裁定進行簡式審判程序，刑事訴訟法第
    273條之1 條第1 項定有明文。本件被告所犯係死刑、無期
    徒刑、最輕本刑為三年以上有期徒刑以外之罪，其於準備程
    序中就被訴事實為有罪之陳述，且經審判長告知被告簡式審
    判程序之旨，並聽取檢察官及被告之意見後，本院裁定進行
    簡式審判程序，是本案之證據調查，依刑事訴訟法第273條
    之2、同法第159條第2項之規定，不適用傳聞法則有關限制
    證據能力之相關規定，合先敘明。
二、上開犯罪事實，迭經被告吳國雄於警詢、偵訊及本院審理時
    坦承不諱，並為認罪之答辯，核與證人陳崇益、詹坤興、陳
    以偉、陳曉峰、陳美秀、張欽烈、劉孟仲、林淑萍、許恬瑛
    、李鵬程、陳盈宏、楊昭校、陳文堯、蘇銀瓶、陳建國、江
    佩霓於警詢時證述之情節相符，並有臺中縣警察局車輛尋獲
    電腦輸入單、贓物認領保管單、中古車買賣登記簿、訂購同
    意書及現場照片在卷可稽，足徵被告之自白確與事實相符。
    本件事證明確，被告犯行均堪認定。
三、核被告吳國雄所為，係犯如附表編號1至20「所犯法條」欄
    所示之罪；被告所為上開20次犯行，犯意各別、行為互殊，
    應予分論併罰。
四、次按刑法第62條業已將自首之規定修正為得減輕其刑，其修
    法理由為「自首之動機不一而足，有出於內心悔悟者，有由
    於情勢所迫者，亦有基於預期邀獲必減之寬典者。對於自首
    者，依現行規定一律必減其刑，不僅難於獲致公平，且有使
    犯人恃以犯罪之虞。在過失犯罪，行為人為獲減刑判決，急
    往自首，而坐令損害擴展之情形，亦偶有所見。是必減主義
    ，在實務上難以因應各種不同動機之自首案例。惟得減主義
    ，既可委由裁判者視具體情況決定減輕其刑與否，運用上較
    富彈性，真誠悔悟者可得減刑自新之機，而狡黠陰暴之徒亦
    無所遁飾，可符公平之旨，宜予採用」。本件因經警追查被
    告吳國雄所為如附表編號2所示詐欺取財犯行，被告吳國雄
    於99年6月10日到案後，於有偵查權限之檢警尚未查悉其所
    為如附表編號3至20所示犯行前，向警方主動供出上開犯行
    而自首接受裁判等情，有警詢筆錄可稽，本院審酌被告雖非
    主動前往警局自首，惟警方因另案詢問被告時，如附表編號
    3至20所示被害人均未報案，警方對被告上開犯行並無任何
    確切之根據得為合理之可疑，而係被告主動供述其上開犯行
    ，足信被告自首本件犯行並接受裁判，係基於真誠悔悟之心
    ，確實符合自首之要件，爰依刑法第62條前段規定減輕其刑
    。
五、另按有犯罪之習慣或因遊蕩或懶惰成習而犯罪者，於刑之執
    行前，令入勞動場所，強制工作，刑法第90條第1項固定有
    明文。然保安處分係針對受處分人將來之危險性所為之處置
    ，以達教化、治療之目的，為刑罰之補充制度。我國現行刑
    法採刑罰與保安處分雙軌制，係在維持行為責任之刑罰原則
    下，為協助行為人再社會化之功能，以及改善行為人潛在之
    危險性格，期能達成根治犯罪原因、預防犯罪之特別目的。
    是保安處分中之強制工作，旨在對欠缺正確工作觀念或無正
    常工作因而習慣犯罪者，強制其從事勞動，學習一技之長及
    正確之謀生觀念，使其日後重返社會，能適應社會生活。刑
    法第90條第1項規定對於「有犯罪之習慣或因遊蕩或懶惰成
    習而犯罪者」之宣付強制工作處分，即係本於保安處分應受
    比例原則之規範，使保安處分之宣告，與行為人所為行為之
    嚴重性、行為人所表現之危險性及對於行為人未來行為之期
    待性相當之意旨而制定，由法院視行為人之危險性格，決定
    應否令入勞動處所強制工作，以達預防之目的。所謂「有犯
    罪之習慣」則指對於犯罪以為日常之惰性行為，乃一種犯罪
    之習性，至所犯之罪名為何，是否同一，則非所問；而行為
    人是否構成累犯，尤非決定其是否有犯罪習慣之唯一標準（
    最高法院95年度臺上字第6446號判決意旨可資參照）。查被
    告吳國雄所為上開竊盜犯行，次數高達19次，行為殊無可取
    ，惟本院衡酌被告每次所竊取之數量、價值尚非甚鉅，且被
    告係因一時失業缺錢花用，並非欠缺正確工作觀念因而習慣
    犯罪，又被告於99年6月10日到案後，於有偵查權限之檢警
    尚未查悉其所為如附表編號3至20所示犯行前，向警方主動
    供出上開犯行而自首接受裁判，已見前述，顯見被告確有悔
    悟之心，目前復有正當工作，業據被告供述甚明，本院認無
    令其入勞動場所強制工作之必要，併此敘明。
六、爰審酌被告正值青壯之年，不思正途獲取所需，因失業缺錢
    花用即任意竊取他人財物，輕忽他人財產法益，嚴重破壞社
    會秩序，及其素行、竊盜手段、所得財物價值、對被害人所
    生危害、暨其犯罪後於警詢、偵訊及審判中均坦承犯行，已
    知悔悟之態度等一切情狀，分別量處如主文所示之刑，並定
    其應執行刑及易科罰金之折算標準，以示懲儆。
據上論斷，應依刑事訴訟法第273條之1第1項、第299條第1項前
段，刑法第320條第1項、第339條第1項、第62條前段、第51條第
5、6款，刑法施行法第1條之1第1項、第2項前段，判決如主文。
本案經檢察官蔡志明到庭執行職務。
中    華    民    國    100   年    1    月    3      日
                 刑事第二庭    法  官    鄭永玉
以上正本證明與原本無異。
如不服本判決應於收受送達後10日內向本院提出上訴書狀
                               書記官    蔡伸蔚
中    華    民    國   100    年    1     月    3     日
附錄論罪科刑法條：
刑法第320條第1項、第339條第1項
 附表：
┌──┬───────────────────────────────┬─────┬───────────┐
│編號│ 犯罪時間、地點 、犯罪方法、被害人姓名、所得財物              │所犯法條  │宣告刑                │
├──┼───────────────────────────────┼─────┼───────────┤
│ 1  │於民國99年1月2日上午10時許，在臺中市○區○○○路與興大路口之中│刑法第320 │吳國雄竊盜，處有期徒刑│
│    │興大學旁機車停車場內，見陳崇益停放在該處之車牌號碼931－CBD號重│條第1項之 │肆月，如易科罰金，以新│
│    │型機車之鑰匙未拔下，即趁陳崇益不注意之際，將該機車發動後竊取之│竊盜罪    │臺幣壹仟元折算壹日。  │
│    │得手後供己騎用。                                              │          │                      │
├──┼───────────────────────────────┼─────┼───────────┤
│ 2  │於99年1月2日下午，將其竊得之車牌號碼931－CBD號贓車騎至臺中市東│刑法第339 │吳國雄犯詐欺取財罪，處│
│    │區○○路436號之興業機車行，向該車行不知情之老闆詹坤興佯稱：該 │條第1項之 │有期徒刑參月，如易科罰│
│    │機車車主為伊的好友，因車禍受傷住院急需用錢，因車主行動不便，親│詐欺取財罪│金，以新臺幣壹仟元折算│
│    │友亦不便前來，欲將該機車賣給車行，但要求車行先支付定金，事後再│          │壹日。                │
│    │補辦過戶等語；致詹坤興誤信為真而陷於錯誤，遂支付新臺幣（下同）│          │                      │
│    │5000元之定金予吳國雄。吳國雄取得該筆定金後，即避不見面，並將所│          │                      │
│    │得款項花用淨盡。後因詹坤興始終無法聯繫上吳國雄，乃報警處理後，│          │                      │
│    │始知上情。                                                    │          │                      │
├──┼───────────────────────────────┼─────┼───────────┤
│ 3  │於99年1月中旬某日下午3時許，在陳以偉經營之臺中市○區○○路19、│刑法第320 │吳國雄竊盜，處拘役拾日│
│    │21號全家便利商店內，趁店員不注意之際，徒手竊取金門38度高粱酒1 │條第1項之 │，如易科罰金，以新臺幣│
│    │瓶。                                                          │竊盜罪    │壹仟元折算壹日。      │
├──┼───────────────────────────────┼─────┼───────────┤
│ 4  │於99年2月12日下午1時25分許，在陳曉峰經營之臺中市南屯區○○○路│刑法第320 │吳國雄竊盜，處拘役拾日│
│    │100號7-11便利商店，趁店員不注意之際，徒手竊取店內石敢當高粱酒1│條第1項之 │，如易科罰金，以新臺幣│
│    │瓶。                                                          │竊盜罪    │壹仟元折算壹日。      │
├──┼───────────────────────────────┼─────┼───────────┤
│ 5  │於99年4月7日下午2時19分，在陳曉峰經營之臺中市南屯區○○○路100│刑法第320 │吳國雄竊盜，處拘役拾日│
│    │號7-11便利商店內，趁店員不注意之際，徒手竊取石敢當高粱酒1瓶。 │條第1項之 │，如易科罰金，以新臺幣│
│    │                                                              │竊盜罪    │壹仟元折算壹日。      │
├──┼───────────────────────────────┼─────┼───────────┤
│ 6  │99年2月中旬某日下午3時許，在林美秀擔任店長之臺中縣太平市中興東│刑法第320 │吳國雄竊盜，處拘役拾日│
│    │路187號之7-11便利商店內，趁店員不注意之際，徒手竊取58度高粱酒1│條第1項之 │，如易科罰金，以新臺幣│
│    │瓶。                                                          │竊盜罪    │壹仟元折算壹日。      │
├──┼───────────────────────────────┼─────┼───────────┤
│ 7  │99年3月初某日下午3時許，在林美秀擔任店長之臺中縣太平市○○○路│刑法第320 │吳國雄竊盜，處拘役拾日│
│    │187號7-11便利商店內，趁店員不注意之際，徒手竊取58度高粱酒1 瓶 │條第1項之 │，如易科罰金，以新臺幣│
│    │。                                                            │竊盜罪    │壹仟元折算壹日。      │
├──┼───────────────────────────────┼─────┼───────────┤
│ 8  │99年3月中旬某日，在張欽烈經營之臺中市○區○○路9號全家便利商店│刑法第320 │吳國雄竊盜，處拘役拾日│
│    │內，趁店員不注意之際，徒手竊取金門38度高粱酒1瓶。             │條第1項之 │，如易科罰金，以新臺幣│
│    │                                                              │竊盜罪    │壹仟元折算壹日。      │
├──┼───────────────────────────────┼─────┼───────────┤
│ 9  │99年3月23日晚上11時8分許，在劉孟仲經營之臺中市○區○○路1段16 │刑法第320 │吳國雄竊盜，處拘役拾日│
│    │號全家便利商店內，趁店員不注意之際，徒手竊取玉山小高梁1瓶。   │條第1項之 │，如易科罰金，以新臺幣│
│    │                                                              │竊盜罪    │壹仟元折算壹日。      │
├──┼───────────────────────────────┼─────┼───────────┤
│ 10 │ 99年4月8日下午1時45分許，在劉孟仲經營之臺中市○區○○路1段16 │刑法第320 │吳國雄竊盜，處拘役拾日│
│    │ 號全家便利商店內，趁店員不注意之際，徒手竊取玉山小高梁1瓶及3 │條第1項之 │，如易科罰金，以新臺幣│
│    │ 號電池8顆。                                                  │竊盜罪    │壹仟元折算壹日。      │
│    │                                                              │          │                      │
├──┼───────────────────────────────┼─────┼───────────┤
│ 11 │99年3月25日下午3時許，在林淑萍經營之臺中市○○區○○路18之5號 │刑法第320 │吳國雄竊盜，處拘役拾日│
│    │全家便利商店內，趁店員不注意之際，徒手竊取金門38度高粱酒2瓶。 │條第1項之 │，如易科罰金，以新臺幣│
│    │                                                              │竊盜罪    │壹仟元折算壹日。      │
├──┼───────────────────────────────┼─────┼───────────┤
│ 12 │99年4月初某日下午3時許，在林淑萍經營之臺中市○○區○○路18之5 │刑法第320 │吳國雄竊盜，處拘役拾日│
│    │號全家便利商店內，趁店員不注意之際，徒手竊取金門38度高粱酒1 瓶│條第1項之 │，如易科罰金，以新臺幣│
│    │。                                                            │竊盜罪    │壹仟元折算壹日。      │
├──┼───────────────────────────────┼─────┼───────────┤
│ 13 │99年4月初某日下午4時許，在許恬瑛擔任店長之臺中市○區○○○路1 │刑法第320 │吳國雄竊盜，處拘役拾日│
│    │段106號全家便利商店內，趁店員不注意之際，徒手竊取金門小高梁1瓶│條第1項之 │，如易科罰金，以新臺幣│
│    │、牛肉罐頭一罐、3號電池8顆。                                  │竊盜罪    │壹仟元折算壹日。      │
├──┼───────────────────────────────┼─────┼───────────┤
│ 14 │99年4月初某日下午3時許，在李鵬程經營之臺中市○區○○路387號   │刑法第320 │吳國雄竊盜，處拘役拾日│
│    │7-11便利商店內，趁店員不注意之際，徒手竊取三多利威士忌1瓶。   │條第1項之 │，如易科罰金，以新臺幣│
│    │                                                              │竊盜罪    │壹仟元折算壹日。      │
├──┼───────────────────────────────┼─────┼───────────┤
│ 15 │99年4月初某日下午3時許，在陳盈宏擔任店長之臺中市○○區○○路2 │刑法第320 │吳國雄竊盜，處拘役拾日│
│    │段406號全家便利商店內，趁店員不注意之際，徒手竊取金門38度高粱 │條第1項之 │，如易科罰金，以新臺幣│
│    │酒1瓶。                                                       │竊盜罪    │壹仟元折算壹日。      │
├──┼───────────────────────────────┼─────┼───────────┤
│ 16 │99年4月中旬某日下午1時許，在楊昭校擔任店長之臺中縣大里市○○路│刑法第320 │吳國雄竊盜，處拘役拾日│
│    │334號7-11便利商店內，趁店員不注意之際，徒手竊取金門38度高粱酒1│條第1項之 │，如易科罰金，以新臺幣│
│    │瓶。                                                          │竊盜罪    │壹仟元折算壹日。      │
├──┼───────────────────────────────┼─────┼───────────┤
│ 17 │99年4月中旬某日，在陳文堯擔任店長之臺中縣大里市○○路238號7-11│刑法第320 │吳國雄竊盜，處拘役拾日│
│    │便利商店內，趁店員不注意之際，徒手竊取金門38度高粱酒1瓶。     │條第1項之 │，如易科罰金，以新臺幣│
│    │                                                              │竊盜罪    │壹仟元折算壹日。      │
├──┼───────────────────────────────┼─────┼───────────┤
│ 18 │99年4月16日下午，在蘇銀瓶經營之臺中市○○區○○路3段560號7-11 │刑法第320 │吳國雄竊盜，處拘役拾日│
│    │便利商店內，趁店員不注意之際，徒手竊取石敢當高粱酒1瓶。       │條第1項之 │，如易科罰金，以新臺幣│
│    │                                                              │竊盜罪    │壹仟元折算壹日。      │
├──┼───────────────────────────────┼─────┼───────────┤
│ 19 │99年4月24日下午9時41分，在陳建國經營之臺中市○區○○路2段1號1 │刑法第320 │吳國雄竊盜，處拘役拾日│
│    │樓全家便利商店內，趁店員不注意之際，徒手竊取金門38度高粱酒1 瓶│條第1項之 │，如易科罰金，以新臺幣│
│    │。                                                            │竊盜罪    │壹仟元折算壹日。      │
├──┼───────────────────────────────┼─────┼───────────┤
│ 20 │99年4月初某日，在江佩霓經營之臺中市○○區○○路301號全家便利商│刑法第320 │吳國雄竊盜，處拘役拾日│
│    │店內，趁店員不注意之際，徒手竊取金門38度高粱酒1瓶。           │條第1項之 │，如易科罰金，以新臺幣│
│    │                                                              │竊盜罪    │壹仟元折算壹日。      │
└──┴───────────────────────────────┴─────┴───────────┘